【裁判字號】    98,交簡上,119
【裁判日期】    981231
【裁判案由】    公共危險
【裁判全文】
臺灣嘉義地方法院刑事判決           98年度交簡上字第119號
上  訴  人
即  被  告  甲○○
            乙○○
上列上訴人即被告等因公共危險等案件，不服本院朴子簡易庭中
華民國98年11月5日98年度朴交簡字第302號第一審判決（聲請簡
易判決處刑書案號：98年度偵字第7763號），提起上訴，本院管
轄之第二審合議庭判決如下：
    主      文
上訴均駁回。
甲○○、乙○○均緩刑貳年。
    犯 罪 事 實
一、甲○○於民國98年9月9日16時許，在嘉義縣布袋鎮新民里9
    鄰305號之住處飲用啤酒若干後，因不滿乙○○在外發表對
    之不利言行，欲找其理論，竟在酒後已屆不能安全駕駛動力
    交通工具之程度下，猶於翌日（10日）凌晨1時許，騎乘車
    牌號碼VUE─297號輕型機車至乙○○位在嘉義縣布袋鎮復興
    里17號之12之住處前。另基於恐嚇危害他人安全之犯意，自
    其所騎乘機車上拿出菜刀1把，在乙○○面前揮動，以此加
    害生命及身體之事，恐嚇乙○○，致生危害於安全。乙○○
    見此現時不法侵害，即基於防衛自己權利之意思，持其所有
    竹棒1支毆打甲○○手部，將菜刀打落在地，致甲○○受有
    左前臂挫傷之傷害。惟乙○○於甲○○所持菜刀打落在地，
    已離甲○○隨手可拾範圍，而準備離去之際，現時侵害業已
    排除，猶因憤恨難平，竟基於傷害之犯意，持前開竹棒毆打
    甲○○身體，致甲○○受有頭部外傷、右胸擦傷、左肩擦傷
    、右足擦傷、胸壁挫傷等傷害，嗣警方到場對甲○○做酒精
    濃度測試，測得其呼氣酒精濃度值為每公升0.87毫克，並扣
    得菜刀1把及竹棍1支。
二、案經甲○○及乙○○分別訴由嘉義縣警察局布袋分局報告臺
    灣嘉義地方法院檢察署檢察官偵查後聲請簡易判決處刑。
    理  由
一、訊據被告甲○○對上揭犯行坦承不諱，核與證人即告訴人乙
    ○○、證人蘇國興證述情節相符，並有酒精測定紀錄表、刑
    法第185條之3案件測試觀察紀錄表在卷，及菜刀1把扣案可
    證。至被告乙○○固坦認於犯罪事實欄所載之時地打傷告訴
    人甲○○，惟矢口否認有何傷害犯行，辯稱：其固於甲○○
    所持菜刀掉落要離去之際，持竹棒阻擋而傷之，然因甲○○
    係持刀對其恐嚇之現行犯，為阻止其任意離去乃加以阻擋，
    遭逢甲○○反抗，才會造成甲○○受有部分傷害，其所為係
    基於法令之合法逮捕現行犯行為云云。按現行犯，不問何人
    得逕行逮捕之，因持有兇器、贓物或其他物件、或於身體、
    衣服等處露有犯罪痕跡，顯可疑為犯罪人者，以現行犯論，
    又被告抗拒拘提、逮捕或脫逃者，得用強制力拘提或逮捕之
    ，但不得逾必要之程度，刑事訴訟法第88條第1項、第3項第
    2款、第90條固分別定有明文。查告訴人甲○○確於上揭時
    、地揮動菜刀恫嚇被告乙○○，客觀上顯可疑為犯罪人，自
    屬現行犯。然被告乙○○亦承與告訴人甲○○為舊識，知其
    人及居住所，尚無非及時阻止即有損害擴大或無從追查其人
    以訴究其責之疑慮。況案發當時，告訴人甲○○對其揮舞菜
    刀未久，隨遭被告乙○○持竹棒擊落地面，並經證人蘇國興
    踢開，告訴人甲○○見狀隨即轉身正欲離去，原所持菜刀顯
    已離告訴人甲○○隨手可拾範圍等節，亦據證人乙○○於偵
    查中證述無誤（見偵卷第9、10頁），並為被告乙○○所是
    認（見本院卷第42頁）。此際，告訴人甲○○已有意離去，
    並無進一步為脫免逮捕之反抗情事或其他攻擊行徑，被告乙
    ○○猶持竹棒揮擊手無寸鐵之告訴人甲○○身體部位，並進
    而造成告訴人甲○○受有傷害，雙方顯然武器不平等，就其
    攻擊方法與彼時之緩急情勢，顯已超越必要之程度。酌以被
    告乙○○供承案發當日已凌晨1時許，猶接獲告訴人甲○○
    來電邀約見面解決宿怨，已感不悅，又見告訴人甲○○來意
    不善，竟舞刀恫嚇，更是氣憤難平乙情（見本院卷第46頁）
    ，則被告乙○○逾越必要程度，以所持竹棒揮擊正欲離去之
    告訴人甲○○身體，難謂無傷害之故意，被告乙○○前揭辯
    詞，尚難憑信。此外，被告乙○○上揭犯行，除據告訴人甲
    ○○指訴無誤外，並有診斷證明書1紙及扣案竹棒1支在卷可
    證。綜上所述，本案事證已臻明確，被告甲○○、乙○○犯
    行均堪認定，應依法論科。
二、核被告甲○○所為，係犯刑法第185條之3公共危險罪及同法
    第305條恐嚇罪；被告乙○○所為，係犯刑法第277條第1項
    傷害罪。至被告乙○○於甲○○揮舞菜刀之初，持竹棒毆打
    告訴人甲○○此節，尚屬面對現在不法侵害，基於防衛自己
    權利之正當防衛，依刑法第23條前段規定，應屬不罰，惟檢
    察官聲請意旨認此部分與其後傷害行為係同一行為之數個舉
    動，具有接續犯之實質一罪關係，爰不另就此部分為無罪之
    諭知。原審認被告甲○○、乙○○均罪證明確，依刑法第
    185條之3、第305條、第277條第1項、第51條第5款、第41
    條第1項前段、第38條第1項第2款，刑法施行法第1條之1第1
    項、第2項前段之規定，分別量處被告甲○○所犯公共危險
    罪部分，處有期徒刑3月、恐嚇罪部分，處有期徒刑3月，並
    定應執行有期徒刑5月；被告乙○○處有期徒刑4月，並分別
    諭知如易科罰金之折算標準，其認事用法及量刑均無不合，
    被告乙○○上訴意旨否認犯行，自無理由，應予駁回。至被
    告甲○○、乙○○均以其等於原審判決後業已成立調解，且
    均因家中經濟困窘等事實，請求就所犯恐嚇罪及傷害罪部分
    分別宣告緩刑；被告甲○○另以犯後坦認犯行，甚有悔意，
    並公益捐款新臺幣4萬元，請求就公共危險罪部分一併宣告
    緩刑等節。本院審酌被告甲○○未曾因故意犯罪受有期徒刑
    以上刑之宣告；被告乙○○前雖因故意犯罪受有期徒刑以上
    刑之宣告，執行完畢後，5年以內未曾因故意犯罪受有期徒
    刑以上刑之宣告，有臺灣高等法院被告前案紀錄表2份在卷
    可憑，而被告甲○○、乙○○間成立調解，有調解筆錄1紙
    附卷可稽，依此足認被告2人間就前開事件已圓滿解決。徵
    以被告甲○○、乙○○，歷此偵、審教訓後，當知所警惕，
    信無再犯之虞，本院因認所宣告之刑均以暫不執行為適當，
    併依刑法第74條第1項第1款、第2款規定，分別諭知緩刑2年
    ，以啟自新。
據上論斷，應依刑事訴訟法第455條之1第1項、第3項、第368條
，刑法第74條第1項第1款、第2款，判決如主文。
本案經檢察官林俊良到庭執行職務
中    華    民    國    98    年    12    月    31    日
                  刑事第四庭審判長法  官   蔡憲德
                                  法  官   吳育霖
                                  法  官   王慧娟
以上正本證明與原本無異。
如不服本判決應於收受判決後10日內向本院提出上訴書狀，並應
敘述具體理由；其未敘述上訴理由者，應於上訴期間屆滿後20日
內向本院補提理由書（均須按他造當事人之人數附繕本）「切勿
逕送上級法院」。告訴人或被害人如對於本判決不服者，應具備
理由請求檢察官上訴，其上訴期間之計算係以檢察官收受判決正
本之日期為準。
中    華    民    國    98    年    12    月    31    日
                                   書記官  黃子祝

司法院資訊處製作；財團法人民間司法改革基金會備份。
